# 长期投资、合并、定制厂房账务处理

提问人：liuwa99 时间：2013-07-11 10:53:09
陈版求救： 公司背景：原国有上市公司下属控股子公司，属于地方国资委控股，处于房地产行业。因国资委统筹计划将该子公司在主板上市。 问题 1 ：年初该子公司对国资委定向增发股份，致使上市公司由原来的控股子公司变成重大影响，改用权益法核算。
6.30日，子公司又向公司高管增发股份，按照评估价增发股份，因此次增资，导致上市公司股权由重大影响变更为不具重大影响，权益法转成本法核算。 1 ）请问上市公司长期股权投资如何处理？合并报表如何编制？ 2 ）子公司增发股权是按照增资扩股进行账务处理，还是股权支付处理？ 3 ）该子公司上市公开发型股票后，致使上市公司股权持股比例进一步减少，其如何账务处理？ 个人看法，请陈版指教： 1 ）单体报表：年初因增发股份导致公司持股比例下降，拟按照长投处置处理，差异进损益，由此长投由权益法转成本法，权益法下长期投资等于年初净资产乘以下降后的持股比例确认。 1-6月权益变动上市公司按照权益法确认相关损益及长投。增资扩股后，按照增资后的净资产乘以其持股比例，确认长期投资成本法的账面价值，其差异确认相关损益。（请问陈版，上述看法是否合理，有相关依据没有？） 合并报表：第一次增资上市公司丧失控制权时，编制合并报表，在合并层面按照子公司公允价值乘以第一次增资后的持股比例与年初权益法下确认的长期投资账面价值差异，调整当期损益。借：长期投资；贷：投资收益等。
（年末或6.30时如何对合并层面上确认长期投资进行确认？请陈版指教） 2 ）对于子公司我们在账务处理时直接按照增资扩股处理，借：银行存款，贷：股本+资本公积，但在《企业改制上市实务-2012版-上交所》中指出需要按股份支付处理，请问陈版如果按股份支付账务如何处理、两者处理差异在哪？ 3 ）在成本法下因增资扩股致使持股比例下降，不改变其账面价值，公司上市后，按照公允价值和管理层持有意图，重分类至可供出售金融资产，差异进资本公积。
问题 2 ：上市公司今年承接一定制项目，上市公司出地，根据与客户协商及设计按照客户的需求进行建造工业厂房，其建造费用由客户出资，建成后整体转让客户。客户根据其造价乘以约定的百分比支付给上市公司代建的管理费+协商的土地价款作为实际的支付对价。请问改业务的转让是按照商品销售处理，还是按照建造合同准则处理？能不能将土地和建造分开处理，土地作为销售，建造按照建造合同处理？请陈版指导。

回答人：chenyiwei
1 、对于上市公司单体和合并报表层面的处理，基本赞同你的理解。 对于权益法核算的被投资单位增资扩股导致本企业股权比例下降时，虽然持股比例下降，但由于新股东增资溢价较高等原因导致本企业在其净资产中所享有的份额反而增加的，按照证监会《会计监管问题解答（ 2011 年第一期，总第五期）》第一条的规定处理，差额按时同处置股权计入投资收益。 在合并报表层面，丧失控制权之后按照解释 4 号第四条规定处理。由于剩余股权要按照处置日的公允价值重新计量，因此后续权益法核算所依据的被投资单位可辨认净资产价值，在合并报表层面就变为处置日公允价值，但在单体报表层面仍保持最初取得投资时的公允价值。
2 、子公司向其高管增发股权，发行价低于标的股权在发行日公允价值的，差额按照股份支付的原则处理，一次性计入损益或者在等待期内摊销。
问题 2 ：不排除“将土地和建造分开处理，土地作为销售，建造按照建造合同处理”，因为这两项交易各自有一定的独立性。

提问人：ying0518 时间：2013-07-11 21:49:29
请教陈版，上市公司层面，对子公司成本法核算的投资因子公司增资转为重大影响，视同处置部分股权的依据是什么？

回答人：chenyiwei
相当于先由该子公司的全体股东按原持股比例增资，增资总额相当于引入新投资者的入资额；然后本企业再以与入资额相同的价格对其予以处置。

提问人：liuwa99 时间：2013-07-12 09:27:05
感谢陈版指教。 关于增资问题是不是这样理解，上市公司在期初合并时对子公司长期投资按照子公司公允价值反映在合并报表中，我在6.30的时候合并层面的长期投资是不是要根据子公司净资产公允价进行调整，那么在年末的时候由权益法变更为成本法后，也需要按公允价值重新确认合并层面的长期投资吗？？

回答人：chenyiwei
1 、上市公司在期初合并时对子公司的各项资产、负债应当以原购买日的公允价值为基础持续计算的金额纳入合并报表。 2 、 6 月 30日丧失控制权后，对剩余股权按照解释 4 号第四条的规定按照处置日公允价值重新计量，差额计入损益。 3 、年末，如果进一步降低股权比例导致丧失重大影响，变为成本法核算的，如果是在IFRS下，根据IAS 28，应当需要按照丧失重大影响之日的公允价值对剩余股权再次重新计量，差额计入损益。但在中国准则下目前没有这样的要求，所以丧失重大影响转为成本法时，是按照丧失重大影响之日的长期股权投资原帐面价值为基础结转的。

提问人：ying0518 时间：2013-07-12 20:14:40
谢谢陈版，进一步请教，楼主帖子中说，上市公司的母公司单体报表，对子公司成本法核算的投资因子公司增资后转为重大影响，视同处置的依据是什么？国际准则中有相关规定？

回答人：chenyiwei
前面帖子的批注中已经提到过，视同两步交易，其中有一步就是处置部分股权并导致丧失控制权。

提问人：ying0518 时间：2013-07-12 20:20:01
如果单体报表中成本法核算的长期股权投资（无重大影响）被投资单位增资导致持股比例发生变化，应该如何处理？

回答人：chenyiwei
不作处理。

提问人：ying0518 时间：2013-07-12 20:24:14
谢谢陈版，如何理解这两者之间的差异？我理解对单体报表而言，投资者都没有增加或减少对被投资企业的投资，为什么会有两种处理方式。

回答人：chenyiwei
权益法下，长期股权投资的帐面价值需根据在被投资企业净资产中所占的份额调整，而成本法下如果投资成本不变则不用调整（减值除外），由此导致差异。